臺灣臺中地方法院刑事判決　　　　　　　　　　　　九十一年度自緝字第二四一號
　　自　訴　人　甲○○
　　被　　　告　乙○○
右列被告因詐欺案件，經自訴人提起自訴，本院判決如左：
    主  文
乙○○無罪。
    理  由
一、自訴意旨略以：被告乙○○於民國八十八年十一月三十日至自訴人住處，向自訴
    人詐稱：其係經營自助餐生意，因承包附近公家機關及學校午餐，擬擴大營業急
    需資金週轉，欲向自訴人調借現金，保證在二個月內即可償還，並可提供客票以
    供擔保等語，致自訴人陷於錯誤，而貸與現金新台幣（下同）三十二萬元，被告
    則交付如附表編號一、二所示支票二紙，作為擔保。嗣於八十九年一月二十日如
    附表編號一所示支票屆期遭退票後，被告又於同年月二十九日向自訴人央求以如
    附表編號三至六所示本票換回如附表編號依所示支票，惟本票屆期自訴人仍未依
    約償還借款，並避不見面，自訴人始知受騙，因認被告涉有刑法第三百三十九條
    第一項之詐欺取財罪嫌云云。
二、按犯罪事實應依證據認定之，無證據不得推定其犯罪事實；又不能證明被告犯罪
    或其行為不罰者，應諭知無罪之判決；上開規定於自訴程序準用之；刑事訴訟法
    第一百五十四條第三百零一條第一項及第三百四十三條分別定有明文。次按認
    定不利於被告之事實，須依積極證據，苟積極證據不足為不利於被告事實之認定
    時，即應為有利於被告之認定，更不必有何有利之證據，亦有最高法院三十年上
    字第八一六號判例可資參照。另刑法第三百三十九條第一項之詐欺取財罪，係以
    意圖為自己或第三人不法之所有，以詐術使人將本人或第三人之物交付為構成要
    件，所謂以詐術使人交付，必係被詐欺人因其詐術而陷於錯誤，始為相當，若其
    所用方法，不能認為詐術，亦不致使人陷於錯誤，即不構成本罪，最高法院四十
    六年台上字第二六０號判例可參。
三、自訴意旨認被告涉犯詐欺犯嫌，無非以被告交付之如附表所示支票、本票未如期
    兌現等情，為其論據。訊之被告堅詞否認有何詐欺犯行，辯稱：如附表編號一、
    二所示支票係友人所交付，伊係遭朋友所累，因一時週轉困難致未如期償還，事
    後伊已陸續償還自訴人十三萬元，餘款將按月分期償還，並非蓄意詐騙等語。經
    查：自訴人所提出之如附表所示支票、本票，僅足以證明被告所交付之支票、本
    票未如期兌現，然此僅屬民事債權債務之範疇，自難憑此遽認被告係以施用詐術
    之方式，使自訴人陷於錯誤而交付款項。次查，被告辯稱其自九十年六月間起至
    九十一年五月間止，已按月分期償還自訴人共計十三萬元等情，業據被告提出匯
    款單、存款備忘錄等共十一份附卷為證，且自訴人亦當庭表示已如數收受，足證
    被告確係因一時週轉不靈，致無法如期履行債務，並無不法所有之意圖。參以，
    自訴人於審理中陳稱：依照情形來看，被告應係遭友人牽累所致，非有意詐騙，
    伊願接受被告按月分期攤還餘款，不願再追究被告刑責等語。綜上以觀，被告係
    於借款後因友人所交付之如附表編號一、二所示支票未能兌現，致其無法如期償
    還借款，此乃民事上債務不履行之問題，被告既非於取得財物之初即心存不法所
    有之意圖，即難遽以刑法詐欺罪論處。此外，復查無其他積極證據足資證明被告
    有何詐欺犯行，不能證明被告犯罪，自應諭知無罪之判決。
據上論斷，應依刑事訴訟法第三百四十三條、第三百零一條第一項，判決如主文。
中      華      民      國九十一      年    六    月      十一    日
                                    臺灣臺中地方法院刑事第一庭
                                        法  官  陳  文  燦
右正本證明與原本無異。
如不服本判決，應於送達後十日內向本院提出上訴狀（須附繕本），上訴於台灣高等
法院台中分院。
                                        書記官
中      華      民      國      九十一      年    六    月      十一    日
附表：
┌──┬────┬─────┬────┬────┬────┐
│編號│票據名稱│  發票人  │面  額  │ 發票日 │到期日  │
├──┼────┼─────┼────┼────┼────┤
│ 一 │  支票  │皇室服飾店│二十萬元│89.01.20│        │
├──┼────┼─────┼────┼────┼────┤
│ 二 │  支票  │皇室服飾店│十二萬元│89.02.28│        │
├──┼────┼─────┼────┼────┼────┤
│ 三 │  本票  │乙○○    │五萬元  │89.01.29│89.02.10│
├──┼────┼─────┼────┼────┼────┤
│ 四 │  本票  │乙○○    │五萬元  │89.01.29│89.03.30│
├──┼────┼─────┼────┼────┼────┤
│ 五 │  本票  │乙○○    │五萬元  │89.01.29│89.04.30│
├──┼────┼─────┼────┼────┼────┤
│ 六 │  本票  │乙○○    │五萬元  │89.01.29│89.05.30│
└──┴────┴─────┴────┴────┴────┘
